【裁判字號】    95,台上,328
【裁判日期】    950224
【裁判案由】    給付保險金
【裁判全文】
最高法院民事裁定              九十五年度台上字第三二八號
    上  訴  人  宏泰人壽保險股份有限公司
    法定代理人  許東隆
    訴訟代理人  蔡瓔琪律師
    被 上訴 人  甲○○
上列當事人間請求給付保險金事件，上訴人對於中華民國九十三
年九月七日台灣高等法院台南分院第二審判決（九十三年度保險
上字第五號），提起上訴，本院裁定如下：
    主  文
上訴駁回。
第三審訴訟費用由上訴人負擔。
    理  由
按上訴第三審法院，非以原判決違背法令為理由，不得為之，民
事訴訟法第四百六十七條定有明文。又同法第四百六十八條規定
，判決不適用法規或適用不當者，為違背法令。當事人提起上訴
，如以同法第四百六十九條所列各款情形為理由時，其上訴狀或
理由書應表明該判決有合於各該條款規定情形之具體內容，及係
依何訴訟資料合於該違背法令之具體事實。如依同法第四百六十
九條之一規定提起上訴，其上訴狀或理由書應表明該判決所違背
之法令條項，或有關判例、解釋字號，或成文法以外之習慣或法
理等及其具體內容，暨係依何訴訟資料合於該違背法令之具體事
實，並具體敘述為從事法之續造、確保裁判之一致性或其他所涉
及之法律見解具有原則上重要性之理由。上訴狀或理由書如未依
上述方法表明，或其所表明者，與上開法條規定不合時，即難認
為已合法表明上訴理由，其上訴自非合法。本件上訴人對於原判
決提起上訴，雖以該判決違背法令為由，惟核其上訴理由狀所載
內容，係就原審取捨證據、認定事實及解釋保險契約之職權行使
所論斷：被上訴人係於民國九十年四月二十五日，以自己為被保
險人，向上訴人投保系爭保險契約（保單號碼為0000000
000號），系爭保險契約之要保書係由上訴人之保險業務員黃
俊雄代為填寫完畢，再交由被上訴人於其上簽名。被上訴人於投
保系爭保險契約前，曾因右小腿腫瘤經手術治療，此事實為黃俊
雄招攬系爭保險契約代為填寫要保書前所知悉，不論黃俊雄係因
故意遺漏或過失以致忘記而未將該項事實填載於要保書上，導致
上訴人未能知悉此情，然黃俊雄為上訴人公司之業務員，性質上
屬上訴人之使用人，上訴人就黃俊雄之故意或過失，依民法第二
百二十四條之規定，應與自己之故意或過失負同一責任，上訴人
以被上訴人違反告知義務，主張解除系爭保險契約，於法不合，
兩造間之保險契約關係，仍然存在。被上訴人於九十年十二月二
十四日，因右舟狀骨折，癒合不良，進行開放性後位骨移植手術
，此後又屢因傷病治療，住院數次，請求上訴人理賠保險金新台
幣（下同）三十二萬四千一百九十九元，上訴人竟予以拒絕，被
上訴人本於保險契約之法律關係，請求：(1)確認兩造於九十年四
月二十五日所簽訂之系爭保險契約關係存在；(2)上訴人應給付被
上訴人三十二萬四千一百九十九元，及自九十二年六月一日起至
清償日止，按年息百分之十計算利息，為有理由，應予准許等情
，指摘其為不當，而非表明該判決所違背之法令及其具體內容，
暨依訴訟資料合於該違背法令之具體事實，並具體敘述為從事法
之續造、確保裁判之一致性或其他所涉及之法律見解具有原則上
重要性之理由，難認其已合法表明上訴理由。依首揭說明，應認
其上訴為不合法。至於原判決第二四頁贅論：「縱認被上訴人有
故意隱匿或不實之說明，惟上訴人尚不得以此為由而主張解除系
爭保險契約」部分，對判決之結果，尚不生影響，併予敘明。
據上論結，本件上訴為不合法。依民事訴訟法第四百八十一條、
第四百四十四條第一項、第九十五條、第七十八條，裁定如主文
。
中    華    民    國  九十五  年    二    月  二十四  日
                      最高法院民事第三庭
                          審判長法官  吳  正  一
                                法官  劉  福  聲
                                法官  黃  義  豐
                                法官  簡  清  忠
                                法官  王  仁  貴
      本件正本證明與原本無異
                                      書  記  官
中    華    民    國  九十五  年    三    月    九    日
                                                    Ｒ


司法院資訊處製作；財團法人民間司法改革基金會備份。
